臺灣桃園地方法院刑事判決　　　　　　　　　　　　　九十三年度易字第二八九號
　　公　訴　人　臺灣桃園地方法院檢察署檢察官
　　被　　　告　甲○○
右列被告因藏匿人犯案件，檢察官原聲請簡易判決處刑（聲請書案號：九十二年度偵
字第一一三九八號），經本院改依通常程序審理，茲判決如左：
    主      文
甲○○無罪。
    理      由
一、公訴意旨略以：被告甲○○明知黃錦東係未經許可入境之偷渡犯人且為大陸地區
    人民，並未經許可在台灣地區從事工作，其竟於民國九十一年十月間起至翌年一
    月九日止，竟以每月租金新台幣（下同）四千元之代價提供位於桃園縣龜山鄉○
    ○路之住處予黃錦東居住藏匿，並每日負責搭載黃錦東至龜山鄉陸光二村工地工
    作，嗣於九十二年一月九日二十一時許，黃錦東在台北縣林口鄉○○○路、麗園
    一街口為警查獲後，始供出上情，因認被告甲○○涉犯刑法第一百六十四條第一
    項之藏匿人犯罪嫌云云。
二、按犯罪事實應依證據認定之，無證據不得認定其犯罪事實，又不能證明被告犯罪
    者，應諭知無罪判決，刑事訴訟法第一百五十四條第二項、第三百零一條第一項
    分別定有明文。訊據被告甲○○固坦承知悉黃錦東係大陸地區人民，同在龜山鄉
    陸光二村之工地工作，因見黃某係乘坐公車上、下班不甚方便，遂以每月四千元
    之代價將其承租之上址房屋分租予之居住且每日騎機車搭載黃某上、下班等情不
    諱，惟堅詞否認右開犯行，辯稱：「我有問他有無辦居留證，他說有辦，他有告
    訴我說他的妹妹嫁到臺灣來，他說他過來探他嫁到臺灣的妹妹。我不知道他是偷
    渡客」等語。
三、經查，證人黃錦東於警詢證稱：我有一位妹妹嫁來台灣等語（見偵卷第七頁），
    核與被告之此部分辯解相符，可見黃錦東確曾告知被告有關其妹嫁來台灣之事，
    又揆之黃某向被告坦言此事之目的，無非意在取信於被告，使之深信其係合法來
    台探親俾掩偷渡客身分之實，此再徵之黃錦東於警詢證稱：（甲○○是否知道你
    是從大陸地區偷渡過來的？）不知道，但我有跟甲○○說我是大陸來的等語（見
    偵卷第十頁反面），言下之意，顯謂被告係誤認其為合法來台之旨，暨證人即查
    獲被告之員警溫哲雄於本院調查時結證稱：黃錦明（指黃錦東，以下同）就說他
    是合法探親來台等語（見本院九十三年三月二十九日訊問筆錄），可見黃某遇人
    相詢即宣稱係合法來台探親之情益明，是此已見被告辯稱不知黃錦東為偷渡客等
    語，要非全然子虛。次查，證人溫哲雄於本院調查時並結證稱：當時我剛好要出
    去巡邏，我騎機車，在派出所的路口，見到機車闖紅燈，我就將機車攔下來，攔
    下來就查他們的身分，騎車者為被告，在查後座的乘客時，發現他的口音很像大
    陸的口音，我就我他是否是大陸人，黃錦明說他是合法探親來台，我問有無證件
    ，他就說放在房間，要被告回去幫他拿，被告就回去拿：：：（被告有無打電話
    說他找不到居留證？）我有要求黃錦明打電話給被告問為何那麼久沒有回來，黃
    錦明有打：：：（查獲黃錦明時，並在追查黃錦明有無居留證時，被告是否很緊
    張？）被告不緊張，黃錦明很緊張：：：（你請黃錦明打電話給被告時，黃錦明
    是和被告說什麼？）前幾通我是有聽到黃錦明說居留證是放哪裡放哪裡等語（見
    本院九十三年三月二十九日訊問筆錄），再者，被告於本院調查時供承：（回去
    找證件時，黃錦明打幾通電話給你？）四、五通等語，復與溫員於本院調查時結
    證稱：（黃錦明有打四、五通電話嗎？）差不多等語胥相一致（見本院九十三年
    三月二十九日訊問筆錄），亦徵等候取來證件期間，黃錦東確曾數度撥打電話與
    被告連繫並告以「證件」放置之處以利尋找，非僅虛晃一招而已，稽此，足見被
    告果曾返家擬為黃錦東拿取居留證送至警所俾供員警查核之情，職是，倘非被告
    內心係極為篤定，深信黃某為合法來台探親之大陸人民不疑，否則，遇警盤查之
    際，焉有處之泰然，神色自若之可能？抑有進者，其又確曾返家欲尋找居留證，
    因之，設其已悉黃某為偷渡客，寧有兼程枉為此蛇足之舉之必要？是以再佐此二
    端，足徵被告辯稱不知黃錦東係偷渡來台之大陸人民等語屬實，殊值採信。至公
    訴人論告意旨雖稱：「黃錦東與被告同居一處，黃錦東都是由被告騎機車載送上
    、下班，所以依其二人相處情形，兩個人的交情蠻深，所以被告對於黃錦東的來
    歷應該有所探詢以及瞭解，不會僅問一次，就此做罷而不繼續詢問，且員警令被
    告返家取黃錦東的居留證之後，被告一去即未再返回派出所，顯然心虛，因此根
    據上述各點，被告顯然對黃錦東係偷渡來台的身份有所瞭解」云云，但查，生人
    乍逢初識之際，固會於閒談間相互探詢身家背景、來歷等個人私事，惟經述明所
    詢事項後，基於禮貌，未必事事詳查細究，窮追猛打，反覆盤問不休，此尤以日
    久誼深彼此間已生信賴關係時為然，復參酌黃錦東於應警詢問時僅能以音譯方式
    說出「甲○○」三字（見偵卷第十頁），顯見其對被告姓名之正確用字係一無所
    悉，至被告於警詢時則根本不知黃錦東之真名為何，衹以「小黃」相稱（見偵卷
    第二五頁反面），由是可見渠等即連對方之真實姓名此一朋友間應知之最基本事
    項猶係如此之陌生，則更遑論其他，顯然，彼二人對他方之個人私事並未過問甚
    深，因之，首經黃錦東告以係來台探親後，被告信其所言而未就此再三追問查究
    ，實與常情無違，又被告回家取證即一去未返派出所乙事，充其量可認被告係於
    尋證未獲之時方知黃某為偷渡客，迄此頓覺大事不妙，因恐無端惹禍上身以致心
    虛未敢坦對，如是而已，要無以執此遽認於相識之初，被告早知黃錦東之來歷係
    另存蹊蹺之情，準此，公訴人論告各點尚不足以憑為不利於被告之認定，應予敘
    明。綜述，被告既不知黃錦東係偷渡來台之大陸人民而為違反我國國家安全法之
    犯人，主觀上顯然欠缺藏匿人犯之故意，惟本罪並不處罰過失犯，依法自應為無
    罪之諭知。
四、本件檢察官原聲請以簡易判決處刑，惟經本院認有刑事訴訟法第四百五十一條之
    一第四項但書第三款之情形，爰改依通常程序審判之，末此敘明。
據上論斷，應依刑事訴訟法第四百五十二條、第三百零一條第一項，判決如主文。
本案經檢察官何祖舜到庭執行職務。
中      華      民      國    九十三    年      五      月      十      日
                              臺灣桃園地方法院刑事第十一庭
                                  審判長法  官  蔡榮澤
                                        法  官  吳麗英
                                        法  官  邱蓮華
如不服本判決，應於送達後十日內，向本院提出上訴狀。
右正本證明與原本無異。
                                       書記官   林怡君
中      華      民     國     九十三    年      五      月      十    日
